【裁判字號】    98,上易,371
【裁判日期】    981117
【裁判案由】    損害賠償
【裁判全文】
臺灣高等法院臺中分院民事判決         98年度上易字第371號
上 訴 人即
被 上 訴人  甲○○
輔  佐  人  乙○○
上 訴 人即
被 上 訴人  丙○○
訴訟代理人  常照倫律師
上列當事人間請求損害賠償事件，上訴人對於中華民國98年7月28
日臺灣臺中地方法院98年度訴字第1347號第一審判決提起上訴，
本院於98年11月3日言詞辯論終結，判決如下：
    主  文
兩造之上訴均駁回。
第二審訴訟費用由兩造各自負擔。
    事實及理由
一、上訴人即被上訴人甲○○（以下簡稱甲○○）主張：上訴人
    即被上訴人丙○○（以下簡稱丙○○）於民國97年2月13日22
    時許，前往臺中市○區○○路218巷2之1號甲○○住處前，用
    「幹你娘」、「雞巴」、「沒款」等言語辱罵甲○○，且於
    甲○○出門查看時，基於傷害人身體之犯意，用拳頭毆打甲
    ○○左臉，造成甲○○受有腦震盪、左臉挫傷之傷害；並於
    甲○○進屋鎖門後，用腳將甲○○上開住處之玻璃門踢破毀
    壞、丟擲門把，復出言恐嚇放火燒屋，致甲○○心生畏懼。
    嗣於97年4月2日19時許，丙○○前往甲○○所經營位於臺中
    市○區○○路218巷2號之火鍋店，以大聲叫罵嚇跑店內顧客
    之強暴方式，妨害甲○○經營店家之權利；復於同日20、21
    時許返回店門口，駕車來回行駛、猛按喇叭，以「告三小、
    好膽去告！警察又如何？你叫警察也沒用」等言詞恐嚇甲○
    ○。於97年5月26日20時12分、21時50分許，丙○○又前往
    甲○○上址住處門口，以「幹你娘」、「瘋婆子」、「放火
    燒房子」、「開槍給你家的人死了了」等言語辱罵及恐嚇甲
    ○○；並於97年5月27日0時許，再度前往甲○○住處，以「
    給你臉不要臉」等言語辱罵甲○○；嗣於97年6月16日前往
    甲○○住處門口，以「幹你娘雞巴」、「幹你娘我全部給你
    燒掉喔」、「我全部給你死」等言語辱罵及恐嚇，致甲○○
    心生畏懼。甲○○因丙○○上開傷害行為，分別至澄清醫院
    、鴻仁蔘藥行看診，支出醫療費用合計新台幣（下同）30,2
    00元，修繕上開被丙○○毀損之玻璃門支出19,800元；並因
    丙○○大聲叫罵嚇跑其所經營火鍋店之顧客而受有200,000
    元之營業損失，丙○○自應就甲○○前開所受損害負賠償責
    任。又甲○○一向安分守己，並於地方上小有地位，擔任祥
    聖塑膠有限公司之董事長、呀米韓式燒肉火鍋店之經理，雖
    非富有，惟仍熱心於各項公益，不遺餘力；反觀丙○○經營
    店家，每日收獲盈豐卻為富不仁，數度傷害、恐嚇、威脅甲
    ○○，造成甲○○精神上傷害甚大，爰請求丙○○應賠償15
    0萬元之精神慰撫金。爰依民法第184條第1項前段、第193條
    、及第195條規定，提起本訴，並聲明求為判決：(一)丙○○
    應給付甲○○1,800,000元，及自起訴狀繕本送達翌日起至
    清償日止，按年息5%計算之利息；(二)甲○○願供擔保，請准
    宣告假執行。
    【原審判決丙○○應給付甲○○326,406元，及自98年4月25
    日起至清償日止，按年息5%計算之利息；並依職權宣告假執
    行，及酌定相當擔保金為免假執行之宣告；並駁回甲○○其
    餘之訴及其假執行之聲請。】
    【兩造對原判決不利於其部分，均提起上訴。甲○○於本院
    聲明求為判決：丙○○應再給付其精神慰撫金20萬元，及自
    98年4月25日起至清償日止，按年息5%計算之利息。丙○○
    則聲明求為判決：(一)原判決命其給付於超過5萬元部分廢棄
    （即同意給付醫療費用6,606元、毀損部分19,800元、及慰
    撫金23,594元，超出上開數額之請求，不同意賠償）；(二)上
    開廢棄部分，甲○○之訴駁回。】
二、丙○○則辯以：兩造間糾紛實事出有因，兩造均住台中市○
    ○路218巷，甲○○住巷口，丙○○住巷底，該巷為袋地，
    進入巷底即無通路，丙○○經營食品原料買賣，須經由甲○
    ○住家巷口始能入巷底裝卸貨品，詎甲○○長期蓄意停放車
    輛於巷口處，屢屢造成丙○○裝卸貨物通行困難，經多次拜
    託溝通，均未獲善意回應。97年2月13日丙○○因巷路又遭
    阻擋，加以酒醉情緒失控，欲與甲○○理論，而竟致發生肢
    體糾紛，丙○○當時亦有受傷，即雙方實為互毆，惟丙○○
    酒醒後就自己受傷部分，全無追究意思，並一再表示道歉誠
    意，懇請社區里長施進標轉達紅包46,000元表達歉意，惟均
    遭甲○○拒絕接受，是兩造均有過失，難全歸咎於一方。又
    甲○○不理會丙○○之致歉，而發動一連串刑事告訴，甚且
    向台中市警察局檢舉流氓，嗣雖經原法院裁定不付感訓處分
    ，丙○○因此精神備受打擊，經常藉酒澆愁，因飲酒失控，
    始陸續與甲○○發生言詞衝突，致雙方結怨益深。請鈞院考
    量兩造糾紛發生之背景情狀，及丙○○平時熱心公益，捐款
    賑災積極熱心，及自97年金融風暴以來，生意遭波及，經濟
    狀況已甚艱困，酌減賠償金額等語。
三、查甲○○主張丙○○於上揭時、地，對其為上開辱罵、傷害
    、毀損、及恐嚇等行為，致其身體受有腦震盪、左臉挫傷之
    傷害，及住處玻璃門毀壞，甲○○因丙○○上開行為，計支
    出醫療費用6,606元、及修繕玻璃門費用19,800元等情，業
    據甲○○提出澄清綜合醫院診斷證明書、醫療費用收據、冠
    威金屬建材行請款單據、及錄音譯文等件為證，並為丙○○
    所不爭執，堪信甲○○上開部分之主張為真實。
四、惟甲○○主張其因丙○○上開傷害、恐嚇、及威脅之行為，
    致罹患憂鬱焦慮症，迄至98年9月29日仍持續接受治療中，
    丙○○長期對其之欺凌行為，造成其精神上傷害甚大，丙○
    ○應賠償之精神慰撫金，除原判決判賠之30萬元外，丙○○
    應再賠償其20萬元一節，則為丙○○所否認，並以上詞置辯
    。經查：
  (一)甲○○主張丙○○有上開傷害、恐嚇危害安全、公然侮辱、
    毀損、及強制等不法行為，致甲○○受有腦震盪、左臉挫傷
    之傷害，及住處玻璃門毀壞之事實，既為丙○○所不爭執，
    復經檢察官提起公訴，並經原法院刑事庭判處有罪確定在案
    （見本院卷第92至95頁），又有台灣台中地方法院檢察署97
    年度偵字第18950號、原法院98年度易字第174號、98年度簡
    字第409號強制罪刑事卷證資料在卷可稽（外放），堪認丙
    ○○上開不法行為，確造成甲○○精神上之痛苦，自不待言
    。
  (二)按因故意或過失，不法侵害他人之權利者，應負損害賠償責
    任；又不法侵害他人之身體、健康、名譽、自由、信用、隱
    私、貞操，或不法侵害其他人格法益而情節重大者，被害人
    雖非財產上之損害，亦得請求賠償相當之金額。民法第184
    條第1項前段、第195條第1項分別定有明文。甲○○依法請
    求精神慰撫金，揆諸上開規定，並無不合。又按慰藉金之審
    酌標準，應斟酌雙方之身分、地位、資力與加害之程度及其
    他各種情形核定相當之數額，其金額是否相當，自應依實際
    加害情形與被害人所受之痛苦及雙方之身分、地位、經濟狀
    況等關係決定之。經查：甲○○為國中畢業，在加拿大進修
    社區學院ESL2年，現任祥聖塑膠有限公司董事長，曾任呀米
    韓式燒肉火鍋店之負責人兼經理，每月收入約為4萬至5萬元
   ，財產計有公寓、4樓透天厝各一楝、及工廠、土地多筆，汽
    車1部、及存款；而丙○○為初中肄業，從事澱粉、雜糧、
    罐頭等食品原料買賣，每月收入約為4萬元，名下財產有存
    款、房屋、土地、汽車，並有銀行貸款等情，業據兩造於原
    審陳明在卷，甲○○並提出聘書、顧問聘書、當選證明書、
    營利事業登記證為證；丙○○亦提出之營利事業統一發證設
    立登記申請書、房屋稅繳款書、地價稅繳款書、放款帳卡明
    細單為證，又有兩造之稅務電子閘門財產所得調件明細表附
    卷可稽（見原審附民卷第21至24頁，原審卷第14至24頁、第
    35至39頁及42頁背面）。本院斟酌兩造上開之身分地位、教
    育程度、經濟能力，丙○○上開侵害行為之態樣、次數、及
    危害程度等情形，以及甲○○所受傷勢、受害情形、及身心
    上所受痛苦之程度等一切情狀，認丙○○應賠償甲○○精神
    慰撫金以30萬元為適當，甲○○主張該金額過低，丙○○應
    再給付其20萬元之精神慰撫金；以及丙○○主張30萬元金額
    過高云云，均不足採。又丙○○雖以本件應衡量兩造間糾紛
    發生之原因，此並非全得歸咎於其責任，應酌減本件賠償金
    額云云，惟已為甲○○所否認，況甲○○縱有長期將車輛停
    放在巷口處，致造成丙○○裝卸貨物通行困難之情，然解決
    糾紛之方式有多途，尚無以侵害他人身體、名譽、及財產權
    之非法手段為之之理，丙○○上開所辯，並無足採。
五、綜上所述；甲○○本於侵權行為損害賠償請求權，請求丙○
    ○應賠償其326,406元（含原判決已確定之醫療費用6,606元
    、及毀損賠償金額19,800元在內）、及自起訴狀繕本送達翌
    日即98年4月25日起至清償日止，按年息5%計算之利息，為
    有理由。原審以甲○○上開之請求，核屬有據，予以准許，
    並就准許部分，依職權宣告假執行，及就丙○○陳明願供擔
    保，請准免為假執行之聲請，酌定相當擔保金額併准許之；
    並駁回甲○○逾上開部分之請求及其假執行之聲請，均核與
    法相符。兩造各就其上開不服部分，提起本件上訴，指摘原
    判決不當，求予廢棄改判，均為無理由，應予駁回。
六、本案事實已臻明確，兩造其餘攻擊防禦方法，不足以影響本
    判決結果，爰不一一論述，併此敘明。
據上論結：本件兩造上訴均為無理由，依民事訴訟法第449條第1
項、第78條，判決如主文。
中    華    民    國    98    年    11    月    17    日
                民事第四庭  審判長法  官  陳蘇宗
                                  法  官  黃永祥
                                  法  官  張浴美
以上正本係照原本作成。
不得上訴。
                                  書記官  阮正枝
中    華    民    國    98    年    11    月    17    日
                                                      Ｓ


司法院資訊處製作；財團法人民間司法改革基金會備份。
